【裁判字號】    98,訴,1940
【裁判日期】    980804
【裁判案由】    偽證等
【裁判全文】
臺灣臺中地方法院刑事判決              98年度訴字第1940號
公  訴  人  臺灣臺中地方法院檢察署檢察官
被      告  丁○○
上列被告因偽證等案件，經檢察官提起公訴（98年度偵字第1154
7號)，被告於準備程序進行中就被訴事實為有罪之陳述，經本院
合議庭裁定改由受命法官獨任進行簡式審判程序，判決如下：
    主  文
丁○○因過失傷害人，處有期徒刑貳月。又駕駛動力交通工具肇
事，致人受傷而逃逸，處有期徒刑柒月。又證人，於檢察官偵查
時，於案情有重要關係之事項，供前具結，而為虛偽陳述，處有
期徒刑肆月。應執行有期徒刑壹年。
    犯罪事實
一、丁○○於民國96年10月3日晚上，駕駛車牌號碼6299-PS號自
    小客車，沿臺中市○區○○○路由建成路往美村路方向行駛
    。於同日晚上11時30分許，行駛至五權南路與永和街口，本
    應注意汽車迴車前，應暫停並顯示左轉燈光或手勢，看清無
    來往車輛，始得迴轉。而依當時天候晴、夜間有照明、柏油
    路面乾燥無缺陷、無障礙物、視距良好等情狀，並無不能注
    意之情事，竟疏未注意顯示左轉燈光而貿然向左迴轉。適同
    一時間，甲○○騎乘車牌號碼M5G-750號重型機車搭載乙○○，沿同一方向行駛在丁○○之後方，至上開地點，因丁○○突然迴轉且甲○○超速行駛，甲○○所騎乘之機車因此煞
    避不及，其前車頭撞及丁○○之自小客車左側前車門，致甲○○、乙○○均人車倒地，甲○○並受有頭部外傷、腦震盪
    、頭痛及頸椎痛等傷害，乙○○則受有右脛骨及腓骨骨折之
    傷害。詎丁○○明知駕車肇事致甲○○及乙○○受傷後，應
    停留在現場，採取救護或其他必要措施協助救助之，竟基於
    肇事逃逸之犯意，逕自棄車徒步逃離現場。丁○○發生上開
    車禍後，由其妻何易芳 (因頂替案件，經臺灣高等法院臺中
    分院以98年度上易字第191號判處有期徒刑3月確定；另因過
    失傷害案件，經本院以97年度交易字第402號、97年度易字
    第4427號判處無罪確定)出面頂替丁○○之肇事罪責。嗣於
    臺灣臺中地方法院檢察署檢察官以97年度他字第3749號偵辦
    何易芳藏匿人犯案件時，丁○○明知其為上開車禍之汽車駕
    駛肇事者，為脫免罪責，乃基於偽證之犯意，於97年9月16
    日，經檢察官以證人身分傳喚丁○○到庭，並告以具有夫妻
    關係及刑事訴訟法第181條之利害關係，得拒絕證言，而丁○○表明願意作證且於供前具結後，竟虛偽證稱：「 (問：
    96 年10月3日車牌號碼6299-PS自小客車與甲○○發生車禍
    是何人駕駛？)是何易芳」、「 (問：當時你人在何處？)我
    人在家裡。發生車禍當時，我因為身體不舒服，所以沒有去
    現場。我後來因為不放心，所以請朋友載我去現場晃一下，
    當時事故現在都沒有人在了，警察也不在」、「 (問：車子
    是不是你開的？)不是」云云，而對於何易芳是否犯有頂替
    罪之該案案情有重要關係事項為虛偽陳述。
二、案經甲○○、乙○○及其母戊○○告訴及臺灣臺中地方法院
    檢察署檢察官自動檢舉後偵查起訴。
    理  由
壹、程序部分
一、按本件被告丁○○所犯係死刑、無期徒刑、最輕本刑為3年
    以上有期徒刑以外之罪，其於準備程序就前揭被訴事實為有
    罪之陳述，經受命法官告知簡式審判程序之旨，並聽取其與
    公訴人之意見後，本院認無不得或不宜改依簡式審判程序進
    行之處，爰依刑事訴訟法第273條之1第1項之規定，裁定本
    件由受命法官獨任進行簡式審判程序。
二、次按刑事訴訟法第216條第1項 (舊法)規定，告訴乃論之罪
    ，應自知悉犯人之時起，於6個月內為之，所稱知悉，係指
    確知犯人之犯罪行為而言，如初意疑其有此犯行，而未得確
    實證據，及發見確實證據，始行告訴，則不得以告訴人前此
    之遲疑，未經申告，遂謂告訴為逾越法定期間。最高法院28
    年上字第919號判例可資參照。本件告訴人告訴被告過失傷
    害案件，而刑法第284條第1項前段之罪，依同法第287條前
    段之規定，須告訴乃論。本件告訴人雖於98年1月20日本件
    偵查中始對被告提出告訴，惟告訴人於上開頂替案件97年12
    月11日判決後，主觀上方確知被告為犯罪行為人，告訴期間
    應自收受上開判決時起算，是本件告訴人已於告訴期間內表
    明訴追之意，合先敘明。
貳、實體方面
一、前揭過失傷害、肇事逃逸及偽證之犯罪事實，業據被告丁○○於本院準備程序及審理時坦承不諱，核與證人即告訴人甲○○、乙○○於上開頂替案件偵查中之證述相符，復經證人
    嚴家治及梁益誠於本案偵查中之證述明確，另有證人甲○○
    、乙○○受傷照片14張、肇事現場照片8張、道路交通事故
    現場圖、道路交通事故調查報告表、道路交通事故談話紀錄
    表、澄清醫院及竹山秀傳醫院分別出具之診斷證明書各1份
    等在卷可稽。次按汽車迴車前，應暫停並顯示左轉燈光或手
    勢，看清無來往車輛，並注意行人通過，始得迴轉，道路交
    通安全規則第106條第5款定有明文，被告為汽車駕駛人，於
    上揭時、地駕車行經上開交岔路口時，自應遵守前揭道路交
    通安全規則之規定，在迴轉前，應先行暫停看清有無往來車
    輛並注意行人通過後，再行完成迴轉之動作，而本件交通事
    故發生時，依當時天氣晴朗、夜間自然光線、路面乾燥無缺
    陷、無障礙物且視距良好，此有上開道路交通事故調查報告
    表1份附卷可稽，並無不能注意之情事，竟疏未注意及此，
    未暫停看清有無往來車輛，即貿然迴轉，致生本件交通事故
    ，其有過失甚明，臺灣省臺中市區車輛行車事故鑑定委員會
    鑑定結果，亦同此認定，有該會97年5月14日中市行字第097
    5401435號函附之鑑定意見書1份附卷可參。又被告之過失駕
    駛行為，核與告訴人因本件事故所受傷害間具相當因果關係
    。此外復有97年度他字第3749號偵查卷附卷可憑，本件事證
    業臻明確，其所犯過失傷害、肇事逃逸及偽證之犯行，均堪
    予認定，依法均應予論科。
二、核被告所為，係犯刑法第168條之偽證、第185條之4之肇事
    逃逸及第284條第1項前段之過失傷害等罪。被告以一過失傷
    害行為，同時致告訴人甲○○、乙○○2人受傷，為一行為
    觸犯數罪名之想像競合犯，應從一重處斷 (乙○○部分受傷
    較嚴重，應從此部分處斷)。又被告所犯前開3罪，犯意各別
    且行為互殊，應予分論併罰。爰審酌被告無不良素行、過失
    之程度、告訴人受傷之程度、肇事逃逸及偽證之動機、手段
    、目的均僅為圖規避一己之責任、所為嚴重危害司法審判之
    正確性並浪費司法資源及犯罪後未能與被害人達成和解等一
    切情狀，分別量處如主文所示之刑，並定其應執行刑，以資
    懲戒。
據上論斷，應依刑事訴訟法第273條之1第1項、299條第1項前段
，刑法第168條、第185條之4、第284條第1項前段、第55條、第
51條第5款，刑法施行法第1之1條第1項、第2項前段，判決如主
文。
本案經檢察官丙○○到庭執行職務。
中    華    民    國    98    年    8     月     4    日
                  刑事第四庭  法  官 陳如玲
以上正本證明與原本無異。
如不服本判決應於送達後10日內向本院提出上訴狀。
                              書記官 童淑芬
中    華    民    國    98    年    8     月     4    日
附錄本案論罪科刑法條全文：
刑法第168條
於執行審判職務之公署審判時或於檢察官偵查時，證人、鑑定人
、通譯於案情有重要關係之事項，供前或供後具結，而為虛偽陳
述者，處七年以下有期徒刑。
刑法第185條之4
駕駛動力交通工具肇事，致人死傷而逃逸者，處六月以上五年以
下有期徒刑。
刑法第284條
因過失傷害人者，處六月以下有期徒刑、拘役或五百元以下罰金
，致重傷者，處一年以下有期徒刑、拘役或五百元以下罰金。
從事業務之人，因業務上之過失傷害人者，處一年以下有期徒刑
、拘役或一千元以下罰金，致重傷者，處三年以下有期徒刑、拘
役或二千元以下罰金。


司法院資訊處製作；財團法人民間司法改革基金會備份。
